【裁判字號】    99,消債清,212
【裁判日期】    991220
【裁判案由】    聲請清算程序
【裁判全文】
臺灣高雄地方法院民事裁定           99年度消債清字第212號
聲  請  人  甘志強
代  理  人  吳臺雄律師
上列當事人因消費者債務清理事件聲請更生，本院裁定如下：
    主  文
聲請人甘志強自民國九十九年十二月二十四日下午五時起開始清
算程序。
命司法事務官進行本件清算程序。
    理  由
一、按更生方案未依消費者債務清理條例（下稱消債條例）第59
    條、第60條規定可決時，除有同條例第64條規定之情形外，
    法院應以裁定開始清算程序，消債條例第61條定有明文。次
    按，債務人有薪資、執行業務所得或其他固定收入，法院認
    更生方案之條件公允者，得不經債權人會議可決，逕依債務
    人之聲請或依職權以裁定認可更生方案，為消債條例第64條
    第1 項所明定。再按，法院開始清算程序之裁定，應載明其
    年、月、日、時，並即時發生效力；法院裁定開始更生或清
    算程序後，得命司法事務官進行更生或清算程序，同條例第
    16條第1 項、第83條第1 項亦有明文。
二、經查：
（一）本件聲請人即債務人甘志強前具狀聲請更生，經本院合議
      庭以98年度消債抗字第310 號裁定開始更生程序，並命司
      法事務官進行本件更生程序。於更生程序進行中，更生債
      權額確定為新臺幣（下同）1,562,935 元，聲請人提出每
      月清償10,001元，清償期限為8 年96期之更生方案，原經
      本院98年度司執字第869 號裁定認可，嗣經債權人萬泰商
      業銀行聲明異議，本院99年度事聲字第219 號認異議有理
      由，廢棄原更生方案。復經司法事務官重新命聲請人提出
      12,765元及17,679元之兩階段更生方案，該通知於99年8
      月18日送達代理人處後，並無回應；復於99年10月25日再
      次送達代理人及聲請人之住所，仍無回應，而該更生方案
      亦未得債權人會議可決，復原更生方案經司法事務官審酌
      後，認聲請人所提之更生還款方案內容非謂公允、適當，
      且未能改提分階段清償之更生方案，故依消債條例第65條
      第1 項之規定，簽請依消債條例裁定開始清算程序，此有
      本院98年度消債更字第701 號、98年度消債抗字第310 號
      、98年度司執消債更字第86 9號、99年度事聲字第219 號
      及99年度司執消債更字第11號卷證及該簽呈在卷可稽（見
      消債清卷）。
（二）本院審以聲請人自97年6 月至98年1 月任職於莊鼎公司之
      每月薪資（未扣除勞保費及法院強制執行扣薪）分別為32
      ,505元、39,3 78 元、35,510元、35,198元、33,060元、
      35,425元、31,530元、27,933元，其於該段期間每月遭強
      制執行扣薪金額分別為10,680元、12,970元、11,680元、
      11,570元、10,860元、11,650元、10,350元、9,140 元等
      情，有相對人提出之薪資條在卷可稽（本院98年度消債更
      字第701 號卷第67至70頁），堪認相對人自97年6 月至98
      年1 月之薪資總額為270,539 元，平均每月遭強制執行扣
      薪額為11,113元。又依相對人提出之臺灣企銀存款存摺資
      料（本院98年度司執消債更字第86 9號卷第116 至119 頁
      ），其98年2 月起至99年3 月之每月受領之薪資分別為18
      ,297元、22,434元、21,853元、19,298元、20,830元、21
      ,882元、22,219元、23,895元、37,319元、34,933元、33
      ,701元、39,675元、46,945元、39,937元，惟其於97年間
      即經法院強制執行扣薪在案，且係於98年8 月31日始經本
      院裁定准予更生，再觀之其上開受領薪資數額，堪認相對
      人係自98年10月起始未再遭強制執行扣薪，故於核算相對
      人97年2 月至9 月之薪資時，自應加計遭強制執行扣薪之
      數額，則以上述相對人97年6 月至97年1 月平均每月遭強
      制執行扣薪額11,113元核算結果，相對人97年2 月至99年
      3 月之薪資總額為492,122 元。而相對人於97年6 月迄今
      均任職於莊鼎公司，則以其97年6 月起至99年3 月止之薪
      資總額核算其月平均薪資即屬合理，是相對人之月平均薪
      資為34,666 元。
（三）又參諸相對人居住於鳳山市，遂應以內政部所公告99年度
      臺灣省低收入戶最低生活費用每人每月為9,829 元計算其
      自身及受其扶養人之生活必要費用，始為合理。又相對人
      母親甘蔡金月係34年次，95、96年度均無申報所得，名下
      有供自住之土地、建物各1 筆，包含相對人在內，共育有
      成年子女3 人，自99年4 月起每月領取老人津貼3,100 元
      等情，有戶籍謄本、財政部高雄市國稅局綜合所得稅各類
      所得資料清單、財產歸屬資料清單等在卷可憑，依甘蔡金
      月之收入財產狀況觀之，其確存有不能維持生活情事，相
      對人對甘蔡金月自負有扶養義務，依內政部所公告99年度
      臺灣省低收入戶最低生活費用每人每月9,829 元扣除老人
      津貼並按扶養義務人3 人計算結果，相對人每月須支出之
      甘蔡金月扶養費為2,243 元。再相對人與前配偶袁慧雯育
      有子女甘浩宇（86年12月17日生）、甘浩廷（89年9 月6
      日生），該2 名子女均無所得收入，名下亦無財產，袁慧
      雯95、96年度之申報所得各為391,417 元、390,454 元，
      名下有價值合計883,068 元之土地、建物各1 筆等節，亦
      有戶籍謄本、財政部高雄市國稅局綜合所得稅各類所得資
      料清單、財產歸屬資料清單等在卷可憑，足認甘浩宇、甘
      浩廷有受相對人扶養之必要，且此扶養費用應由相對人及
      袁慧雯各負擔2 分之1 ，依內政部所公告99年度臺灣省低
      收入戶最低生活費用每人每月9,829 元及扶養義務人2 人
      計算結果，相對人每月須負擔之甘浩宇、甘浩廷扶養費為
      9,829 元。
（四）相對人之月平均薪資為34,666元一節，已如前述，扣除其
      每月之自身必要生活費、子女扶養費及母親扶養費共計21
      ,901元，每月尚餘12,765元可資運用，原更生認可裁定未
      考量相對人之上開實際收入狀況，以每月28,474元計算相
      對人之還款能力，且認相對人人每月清償額以10,001元為
      適當，實難認屬公允。又相對人之子甘浩宇係86年12月17
      日生，亦將於7 年後成年，相對人於甘浩宇成年後應可免
      除此部分之扶養義務，則相對人自斯時起每月可供清償之
      數額顯有增加甚明，自應將此可預期之客觀經濟狀況變動
      情事納入相對人之償債基礎加以考量計算，使更生方案得
      於不同之清償期間，適時調整妥當之清償金額，始能兼顧
      異議人之權益，是聲請人提出之原更生方案，難認屬公允
      。而司法事務官重新命聲請人提出12,765元及17,679元之
      兩階段更生方案，該通知於99年8 月18日送達代理人處後
      ，並無回應；復於99年10月25日再次送達代理人及聲請人
      之住所，仍無回應，而該更生方案亦未得債權人會議可決
      ，復原更生方案經司法事務官審酌後，認聲請人所提之更
      生還款方案內容非謂公允、適當，且未能改提分階段清償
      之更生方案，自難認上開更生方案係妥適可行，無從依消
      費者債務清理條例第64條第1 項之規定逕予認可，依首揭
      規定，自應裁定開始
      本件清算程序。
三、綜上所述，聲請人所提更生方案，未能依消費者債務清理條
    例第59條、第60條獲得債權人會議之可決，且不符合債務清
    理條例第64條第1 項得由法院逕予裁定認可之要件，爰裁定
    如主文。
中    華    民    國    99    年    12    月    20    日
                  民事第一庭    法  官  林岳葳
以上正本證明與原本無異。
本裁定於99年12月24日下午5時公告。
本件不得抗告。
中    華    民    國    99    年    12    月    20    日
                                書記官  簡文清

司法院資訊處製作；財團法人民間司法改革基金會備份。
